臺灣宜蘭地方法院刑事判決　　　　　　　　　　　　　九十二年度訴字第三八五號
　　公　訴　人　臺灣宜蘭地方法院檢察署檢察官
　　被　　　告　丙○○
　　指定辯護人　本院公設辯護人　甲○○
　　被　　　告　戊○○
　　選任辯護人　林世超
右列被告因搶奪案件，經檢察官提起公訴（九十二年度偵字第一二七號），本院判決
如左：
    主  文
丙○○搶奪，因脫免逮捕，而當場施以強暴，處有期徒刑貳年陸月。
戊○○共同意圖為自己不法之所有，搶奪他人之動產，處有期徒刑陸月，如易科罰金
，以參佰元折算壹日。
    事  實
一、丙○○、戊○○基於共同意圖為自己不法所有之犯意聯絡，於民國九十二年一月
    九日晚上九時許，由丙○○騎乘車牌號碼ＱＣ六─七七一號機車後載戊○○前往
    宜蘭縣羅東鎮○○街一００號潘璜義、丁○○○夫婦開設之太子雜貨店，推由戊○○進入雜貨店佯裝購物，再隨意買物而趁付帳時店主開啟收銀機算帳不注意之
    際，趁機搶奪收銀機內之現金，再由丙○○停放店外未熄火之機車接應載走逃逸
    ，戊○○即因此進入太子雜貨店內隨意購買一包科學麵，並取出百元鈔一張交丁○○○找零錢，旋趁丁○○○打開收銀機疏未注意時，趁機徒手搶奪收銀機內鈔
    票一把竄逃至店外，並坐上丙○○機車欲行逃逸，嗣因丁○○○不甘遭搶緊追至
    店外，並用手緊抓住機車車尾鐵架，詎丙○○竟基於單獨之犯意，為脫免逮捕，
    隨即騎乘機車後載戊○○加速逃逸，因此將丁○○○強行拖行十餘公尺，而施以
    強暴，並導致丁○○○因此受有右腳踝挫傷之傷害，所騎之機車則因丁○○○在
    後用力拖拉不穩倒地，丁○○○因此與戊○○雙雙跌落路旁田裡，丁○○○站起
    後即拉住戊○○要其還錢，戊○○則隨之交出所搶奪之財物，而在丁○○○拉扯
    戊○○之際，丙○○為使戊○○脫免逮捕，亦自路旁跳入田裡以口咬傷丁○○○
    左手，因此使丁○○○受有左手咬傷之傷害。嗣因路人報警，經警趕至而當場查
    獲，並清點丙○○、戊○○搶奪之現金計新台幣（以下同）三千五百元。
二、案經宜蘭縣警察局羅東分局台灣宜蘭地方法院檢察署檢察官偵查起訴。
    理  由
一、右揭事實，迭據被告戊○○於警詢、偵查及本院審理時供承不諱，核與證人丁○○○證述及被害人乙○○指述情節相符，並有丁○○○出具之贓物認領保管單一
    紙在卷可稽，足認被告戊○○之自白應為真實，事證明確，被告戊○○搶奪犯行
    洵堪認定。
二、訊據被告丙○○對於騎機車後載被告戊○○離去時拖行證人丁○○○十餘公尺，
    以及在田裡以口咬丁○○○左手等事實固供承不諱，惟矢口否認有右揭犯行，辯
    稱略以：伊並未與伊當時之女友即被告戊○○共謀搶奪財物，伊亦不知被告戊○○當時要去搶奪財物，伊機車未熄火係以為被告戊○○買完東西後即要離開，而
    伊所以咬丁○○○係因潘女先打伊云云。指定辯護人則為被告辯護稱(一)被告戊○○於警詢、偵查時均供稱係因臨時起意搶奪，並未與被告丙○○事先預謀，而被
    告戊○○於隔日警詢時情緒已平復，所供述應屬可信，至被告戊○○於審理時雖
    翻異供稱係與被告共謀云云，惟並無其他補強證據足資補強證明其陳述為真，且
    被告戊○○為求減刑責為有利於己之陳述，進而誣陷嫁同案被告丙○○亦不無可
    能；(二)被告戊○○自雜貨店內出來後，上車時雖告知拿了錢快走等語，惟被告丙○○不是很清楚究竟發生何事，且為保護被告戊○○乃機車後載簡女離去，後因
    丁○○○拉住機車且頗為用力，致機車不穩跌倒，而被告戊○○與丁○○○皆跌
    入菜田內，丁○○○並與被告戊○○拉扯，丙○○為問清楚發生何事，而走向丁○○○，丁○○○卻先打丙○○，丙○○因而咬了丁○○○手掌，惟僅是因丁○○○先打被告丙○○，被告因而咬傷丁○○○，但被告丙○○究非基於防護贓物
    、脫免逮捕之意而施以強暴行為，且其後被告戊○○即將搶得之金錢交還丁○○○，黃建偉並與戊○○仍留在該處等待警察前來處理，則被告丙○○辯稱不知被
    告戊○○入內行搶之事，自屬可信等語。惟查，被告戊○○與被告丙○○自始即
    有共謀搶奪太子雜貨店之犯意連絡，並由戊○○佯裝購物進入太子雜貨店隨意購
    買物品，並利用收銀機開啟之際趁機搶奪收銀機內之現金等情，業據被告戊○○
    於本院調查及審理時供述綦詳，被告丙○○雖辯稱不知被告戊○○進入雜貨店搶
    奪云云，然被告戊○○於本院審理時供稱初進入該雜貨店時並尚未決定要購買何
    物，其係隨意拿取一包科學麵待算帳打開收銀機時趁機搶奪現金等語，則被告戊○○與被告丙○○倘若未共謀搶奪財物，豈有可能在進入雜貨店時尚未決定要購
    買何物，從而，被告丙○○於警詢時辯稱伊載戊○○經過太子雜貨店前，戊○○
    對伊稱要進入購物，伊乃機車未熄火在外等候（警卷第六頁背面）云云，即難遽
    採。再者，被告戊○○搶得現金自雜貨店竄逃坐上機車時，即告知被告丙○○搶
    得錢了，快點走等語，此亦為被告丙○○於警詢及本院調查時供述在卷（警卷第
    六頁背面、本院93.5.26調查筆錄），則苟被告丙○○未與被告戊○○共謀搶奪
    ，則在證人丁○○○自雜貨店衝出並抓住機車鐵架之異於常情下，自可相詢證人
    丁○○○究竟發生何事，而不會將所騎機車加速逃逸十餘公尺至機車因而不穩倒
    地，是被告丙○○前開辯稱因不知究發生何事，而為保護戊○○方騎機車加速離
    去云云，與常情尚屬有悖，而無可採。又被告戊○○與被告丙○○原屬男女朋友
    關係，且其於警詢及偵查時即自承搶奪犯行，倘其未與同案被告丙○○共謀搶奪
    ，並無須於本院調查及審理時供出與被告丙○○共謀搶奪之實情，且其供出上述
    實情，亦不會因此獲得任何之利益，再參以被告戊○○於本院之供述相對照被告
    丙○○所辯之不合理處，本院認為被告戊○○於本院所供述應屬可信，而其於警
    詢及偵查中為迴護其男友即被告丙○○而辯稱係臨時起意云云並不可採。又被告
    丙○○為脫免逮捕而拖行證人丁○○○，因而致證人丁○○○受有右腳踝挫傷、
    為使同案被告戊○○脫免逮捕而咬傷證人丁○○○左手，致證人丁○○○因此受
    有左手咬傷之傷害，而施以強暴，且證人丁○○○並未動手打被告丙○○等情，
    亦據證人丁○○○於本院審理時證述在卷，並有羅東博愛醫院丁○○○診斷證明
    書一紙在卷可稽。是被告丙○○與指定辯護人上開辯解，尚屬無據，並無可採。
    從而，被告搶奪，而為脫免逮捕施以強暴之準強盜犯行，已然明確，足堪認定。
三、核被告戊○○所為，係犯刑法第三百二十五條第一項之搶奪罪。被告丙○○所為
    ，係犯刑法第三百二十九條之準強盜罪。按共同正犯之所以應對其他共同正犯所
    實施之行為負其全部責任者，以就其行為有犯意之聯絡者為限，若他共犯所實之
    行為，超越原計劃之範圍，而為其所難預見者，則僅應就其所知之程度，令其負
    責，未可概以共同正犯論（最高法院五十年台上字第一０六０號判例）。是被告
    戊○○與被告丙○○就搶奪之犯行，固有犯意連絡及行為分擔，為共同正犯，惟
    被告二人搶奪得手後，被告丙○○為脫免逮捕及為使同案被告戊○○脫免逮捕而
    施以強暴之行為，已超出被告二人原計劃之範圍，並非被告戊○○所能預見，從
    而，被告戊○○僅就其所知即搶奪之犯行，科以搶奪罪責，起訴法條容有未洽，
    惟其基本事實同一，本院自應予以審理，並變更其起訴法條。公訴意旨認被告二
    人就準強盜罪有犯意聯絡及行為分擔等語，尚有未洽。又被告丙○○所犯刑法第
    三百二十九條準強盜罪，應依同法第三百二十八條強盜罪處斷，惟其法定最輕本
    刑為五年以上有期徒刑，斟酌被告丙○○搶奪之財物僅現金三千五百元，金額非
    鉅，且被告丙○○所實施之強暴行為亦非屬嚴重等情，本院認倘科被告丙○○法
    定最輕之有期徒刑五年之刑，衡情猶嫌過重，其犯罪情狀猶非不可憫恕，爰依刑
    法第五十九條規定減輕其法定本刑。爰審酌被告戊○○、丙○○犯罪之動機、目
    的、手段，犯罪所生之損害，及犯罪後態度等一切情狀，分別量處如主文所示之
    刑，並就被告戊○○部分併諭知易科罰金之折算標準。
據上論斷，應依刑事訴訟法第二百九十九條第一項前段、第三百條，刑法第二十八條
、第三百二十五條第一項、第三百二十九條、第三百二十八條第一項、第五十九條、
第四十一條第一項前段，罰金罰鍰提高標準條例第二條，判決如主文。
本案經檢察官張鳳清到庭執行職務
中      華      民      國      九十三      年    七    月    二十      日
                                  臺灣宜蘭地方法院刑事第三庭
                                      審判長法  官  黃  永  勝
                                            法  官  陳  嘉  年
                                            法  官  林  楨  森
右正本證明與原本無異。
如不服本判決，應於判決送達後十日內向本院提出上訴狀( 應附繕本 )。
                                            書記官  謝  佩  欣
中      華      民      國      九十三      年    七    月   二十一     日
附錄本案論罪科刑法條
中華民國刑法第三百二十五條第一項
 (普通搶奪罪)
意圖為自己或第三人不法之所有，而搶奪他人之動產者，處六月以上五年以下有期徒
刑。
因而致人於死者，處無期徒刑或七年以上有期徒刑，致重傷者，處三年以上十年以下
有期徒刑。
第一項之未遂犯罰之。
中華民國刑法第三百二十八條第一項
 (普通強盜罪)
意圖為自己或第三人不法之所有，以強暴、脅迫、藥劑、催眠術或他法，至使不能抗
拒，而取他人之物或使其交付者，為強盜罪，處三年以上十年以下有期徒刑。
以前項方法得財產上不法之利益或使第三人得之者，亦同。
犯強盜罪因而致人於死者，處死刑或無期徒刑，致重傷者，處無期徒刑或七年以上有
期徒刑。
第一項及第二項之未遂犯罰之。
預備犯強盜罪者，處一年以下有期徒刑、拘役或三百元以下罰金。
中華民國刑法第三百二十九條
 (準強盜罪)
竊盜或搶奪，因防護贓物、脫免逮捕或湮滅罪證，而當場施以強暴脅迫者，以強盜論
。
